臺灣基隆地方法院刑事判決　　　　　　　　　　　　　九十一年度易字第一五九號
　　公　訴　人　臺灣基隆地方法院檢察署檢察官
　　被　　　告　甲○○
　　　　　　　　乙○○
右列被告等因竊盜等案件，經檢察官提起公訴（九十一年度偵字第六五八號），本院
判決如左：
    主  文
甲○○無罪。
乙○○收受贓物，處有期徒刑月，如易科罰金，以佰元折算壹日。
    事  實
一、乙○○前於民國九十年間因偽造文書案件，經本院以九十年度基簡字第三七五號
    判處有期徒刑二月確定（尚未執行）。乙○○明知成年男子「丁○○」（年籍不
    詳）所持有，車牌號碼ＬＴ─○四八三號之小客車一部，係屬他人被竊之贓物（
    前揭汽車為戊○○所有，於九十一年一月十三日上午十時許，在台北縣汐止市○○○路一七○號前被竊），竟仍於九十一年一月底某日，在基隆市○○區○○路
    三九五之四號二樓其友人甲○○住處，自「丁○○」收受前揭汽車以供己代步之
    用。嗣於同年二月八日晚間九時十分許，以上開汽車搭載友人丙○○（另經檢察
    官為不起訴處分）時，為警在基隆市○○○路三號前查獲，並扣得鑰匙一支。
二、案經基隆市警察局第三分局報告臺灣基隆地方法院檢察署檢察官偵查起訴。
    理  由
甲、有罪部分：
一、訊據被告乙○○固坦承其於友人甲○○住處，自「丁○○」收受前揭汽車以供己
    代步使用之事實，惟矢口否認有何收受贓物之犯行，辯稱：伊並不知上開車輛為
    他人被竊之贓物云云。經查：前揭車號ＬＴ─○四八三號汽車為被害人戊○○所
    有，而於九十一年一月十三日上午十時許在台北縣汐止市○○○路一七○號前遭
    竊等情，業經被害人戊○○於警詢中指述綦詳，並有車輛車牌失竊作業─查獲車
    輛認可資料表、贓物認領保管單各一紙附卷足憑，堪認上開機車確為被害人戊○○所失竊之贓物無訛。又被告乙○○所收受持以啟動該部汽車之鑰匙，係外形較
    為短小之機車鑰匙，而非該汽車電門之固有鑰匙，有該機車鑰匙一支扣案可稽；
    再者，道路交通管理處罰條例第十四條第二款對於駕駛車輛未隨身攜帶行車執照
    之駕駛人設有處罰規定，此為眾所周知之事，而向他人借用汽車，除應詳為詢問
    車輛之來源是否合法以外，復應併取行車執照，俾供來源之查考並備查核，此亦
    為一般具有辨別事理能力之人所當知之理；被告乙○○收受該部汽車既無行照、
    又係非常規之鑰匙，顯見其就前揭機車係屬贓物，自有所認識，被告所辯，無非
    飾卸之詞，委無足採。本件事證明確，被告收受贓物之犯行，洵堪認定，應依法
    論科。
二、核被告乙○○所為，係犯刑法第三百四十九條第一項之收受贓物罪。爰審酌被告
    乙○○有曾犯贓物、偽造文書及違反麻醉藥品管理條例等罪，有臺灣高等法院被
    告全國前案紀錄表、臺灣高等法院檢察署刑案資料查註紀錄表在卷可按，素行欠
    佳，其任意收受贓物使用，造成被害人所有權回復之困難，及其犯罪之動機、目
    的、手段、所生危害、犯後態度尚稱良好等一切情狀，量處如主文所示之刑，並
    諭知易科罰金之折算標準，以示懲儆。至扣案之機車鑰匙一支雖為被告駕駛上開
贓車所用之物，然查無事證堪認係被告所有及供其犯本件收受贓物罪所用之物，
    爰不另為沒收之諭知，附此敘明。
乙、無罪部分：
一、公訴意旨另以：被告甲○○意圖為自己不法之所有，於九十一年一月十三日凌晨
    一時三十分許，在台北縣汐止市○○○路二段一七○號附近，以拾獲之鑰匙，竊
    取車牌號碼ＬＴ─○四八三號小客車一部。因認被告甲○○係涉犯刑法第三百二
    十條第一項之竊盜罪嫌等語。
二、按犯罪事實應依證據認定之，無證據不得推定其犯罪事實；不能證明被告犯罪者
    ，應諭知無罪之判決。刑事訴訟法第一百五十四條、第三百零一條第一項分別定
    有明文。又事實之認定，應憑證據，如未能發現相當證據，或證據不足以證明，
    自不能以推測或擬制之方法，為裁判基礎（最高法院四十年台上字第八六號判例
    參照）；而認定犯罪事實所憑之證據，雖不以直接證據為限，間接證據亦包括在
    內；然而無論直接或間接證據，其為訴訟上之證明，須於通常一般之人不致有所
    懷疑，而得確信其為真實之程度者，始得據為有罪之認定，倘其證明尚未達到此
    一程度，而有合理之懷疑存在時，即無從為有罪之認定，此亦有最高法院七十六
    年台上字第四九八六號判例可資參照。公訴人認被告甲○○涉犯刑法第三百二十
    條第一項之竊盜罪嫌，係以：(一)被告甲○○於警詢及偵訊中之自白、(二)同案被告
    乙○○之供述、(三)被害人戊○○於警詢中之指述及(四)經警查獲由同案被告乙○○
    使用中之車號ＬＴ─○四八三號小客車一部與鑰匙一支，為其論據。訊據被告甲○○雖於警詢及偵訊中坦承公訴意旨所指之犯罪事實，惟於本院調查中則翻異前
    詞，否認有何行竊該車號ＬＴ─○四八三號小客車之犯行，辯稱：伊於九十年十
    二月間即因手部骨折外傷而住院，至九十一年一月間手部仍以石膏固定，根本無
    法駕駛汽車，自無可能竊取上開汽車，伊在警詢及偵訊當日已經喝醉了，伊才承
    認係伊所偷等語。
三、經查：(一)本院依職權向台灣礦工醫院調取被告甲○○之就診病歷，該院之急診病
    歷紀錄被告甲○○於九十年十二月五日因傷入院，當日護理記錄記載：被告甲○○經由救護車送入，主訴被人用棒球棍打傷，致右手、胸部、左手掌多處受傷，
    其左胸第九、十肋骨骨折，右手骨折打石膏固定等語，被告甲○○於該院繼續治
    療至九十年十二月二十四日仍有就上開外傷治療之紀錄。此有台灣礦工醫院九十
    一年六月二十四日（九一）礦醫事字第一二五號函檢送之被告甲○○病歷影本一
    份在卷可按。(二)同案被告乙○○於本院調查中供稱：該部車號ＬＴ─○四八三號
    小客車是丁○○所駕駛之車，伊是在被告甲○○家中取得丁○○之鑰匙而開該車
    來使用，伊係因為被告甲○○欠伊錢未還，一氣之下才在警訊及偵查中說該車係
    被告甲○○所竊來的等語（本院九十一年十月十四日、九十一年十一月二十一日
    訊問筆錄）。(三)證人丙○○於本院調查中結證稱：伊確有以機車搭載被告乙○○
    到被告甲○○住處去，被告乙○○曾說該車是向甲○○借的，而甲○○則稱該車
    是向丁○○借得等語（本院九十一年十一月二十一日訊問筆錄）。(四)查被告於警
    詢及偵訊中之自白均稱上開汽車係於九十一年一月十三日凌晨一時三十分許所竊
    得，然而被害人即該汽車所有人戊○○於警詢中則指稱該車係於九十一年一月十
    三日上午十時許遭竊，且本件附卷之車輛車牌失竊作業─查獲車輛認可資料表上
    亦記載失竊時間為「九十一年一月十三日十時○分」、報案時間為「九十一年一
    月十三日十一時○分」，是被告上開自白所稱行竊時間，該部車號ＬＴ─○四八
    三號汽車尚未失竊，其自白與事實顯有出入，尚不能逕採認為被告甲○○有罪之
    證據。(五)綜上，被告甲○○依前開病歷紀錄之記載，在上開汽車遭竊之九十一年
    一月十三日之前，確有手部外傷骨折顯難從事於駕駛之情事，又同案被告乙○○
    於本院調查中之上開供述核與證人丙○○所證述情節相符，亦堪採信；是被告甲○○辯稱伊因手傷無法駕車及行竊汽車等情，應屬可採。公訴意旨謂被告於上開
    時、地竊盜汽車等情，顯然容有合理之懷疑存在，公訴人所舉之證據尚不足以證
    明被告有行竊上開汽車之犯行，此外，復查無其他證據證明被告確有公訴人所指
    之前開犯行，不能證明被告犯罪，依法應為無罪判決之諭知，以昭平允。
據上論斷，應依刑事訴訟法第二百九十九條第一項前段、第三百零一條第一項前段，
刑法第三百四十九條第一項、第四十一條第一項、罰金罰鍰提高標準條例第一條前段
、第二條，判決如主文。
本案經檢察官李辛茹到庭執行職務。
中      華      民      國    九十一    年     十二     月     十六     日
                                臺灣基隆地方法院刑事第二庭
                                      法  官  蔡  岱  霖
右正本證明與原本無異。
對於本件判決如有不服，應於收受送達後十日內，向本院提出上訴書狀，上訴於臺灣
高等法院，並按他造當事人之人數附具繕本。
                                      書記官  許  世  賢
中      華      民      國    九十一    年     十二     月     十六     日
附錄論罪法條
刑法第三百四十九條第一項：
收受贓物者，處三年以下有期徒刑、拘役或五百元以下罰金。
